【裁判字號】    94,重訴,1377
【裁判日期】    950127
【裁判案由】    清償借款
【裁判全文】
臺灣臺北地方法院民事判決            94年度重訴字第1377號
原      告    華泰商業銀行股份有限公司
法定代理人    戊○○
訴訟代理人    甲○○
被      告    觀邸開發股份有限公司
兼法定代理人  乙○○
被      告    丙○○
                          樓
              丁○○
上列當事人間請求清償借款事件，經本院於民國95年1月23日言
詞辯論終結，判決如下：
    主  文
被告應連帶給付原告新台幣壹仟捌佰柒拾玖萬零捌佰貳拾貳元，
及自民國92年9月5日起至清償日止，按週年利率百分之六計算之
利息。
訴訟費用由被告連帶負擔。
原告其餘之訴駁回。
    事實及理由
一、本件被告觀邸開發股份有限公司（下稱觀邸公司）、乙○○
    、丙○○經合法通知，未於言詞辯論期日到場，核無民事訴
    訟法第386條所列各款情形，就此部分爰依原告之聲請，由
    其一造辯論而為判決。再原告起訴原請求被告連帶給付新台
    幣（下同）20,573,273元，及自民國92年9月5日起至清償日
    止，按週年利率7.98%計算之利息。嗣原告減縮應受判決事
    項之聲明，將上開起訴請求之利息利率降為6%（見本院卷40
    頁），核與民事訴訟法第255條第1項第3款規定相符。合先
    敘明。
二、本件原告起訴主張：被告觀邸開發股份有限公司（下稱觀邸
    開發公司）於民國89年4月11日、90年5月29日邀被告丙○○
    、丁○○、乙○○為連帶保證人，向原告分別借款新台幣（
    下同）34,000,000元及5,000,000元，利率按原告基本放款
    利率分別減碼0.41﹪及0.1﹪計付，如遇原告調整基本放款
    利率時，自調整日起，改按調整後之基本放款利率加計原約
    定加（減）碼年利率調整計付，到期日為99年4月11日及91
    年5月29日。如立約人未依約清償本息，全部借款視為到期
    ，除仍按上開利率計息外，凡逾期清償在6個月以內者，按
    上開利率10﹪，超過6個月者，超逾部分按上開利率20﹪計
    付違約金。惟被告觀邸公司自91年3月11日起即未依約繳納
    本息，原告聲請拍賣系爭借款供擔保之不動產，經本院92年
    度執辰字第518號拍賣抵押物事件受理後，其拍賣所得計
    16,030,000元，扣繳執行費及土地增值稅後，分配所得計
    15,797,041元，尚積欠本金20,573,273元。又因執行處通知
    受償日期為93年9月4日，故本件原告請求自93年9月5日起至
    清償日止，按週年利率6﹪計算之利息等情，爰依借款契約
    及連帶保證契約，求為命被告連帶給付20,573,273元及自93
    年9月5日起至清償日止，按週年利率6%計付利息之判決。
三、被告丁○○則以：系爭借款原告前已承諾自91年8月22日按
    週年利率6%計付利息，被告觀邸公司並已清償完畢。又原告
    已聲請拍賣擔保品，僅以該拍賣所得抵償本件借款，系爭借
    款即餘本金18,790,822元，及自93年9月5日起至清償日止按
    週年利率6﹪計算之利息。本院92年度執字第518號執行事件
    之分配表記載並不正確等語，資為抗辯。而聲明求為原告之
    訴駁回。
四、查被告觀邸公司於89年4月11日、90年5月29日邀被告丙○○
    、丁○○、乙○○為連帶保證人，向原告分別借款
    34,000,000元及5,000,000元，嗣被告觀邸公司自91年3月11
    日未依約繳納本息，依約全部借款視為到期，原告聲請拍賣
    供擔保之不動產，經本院以92年度執辰字第518號拍賣抵押
    物事件受理，其拍賣所得為共16,030,000元，扣繳執行費及
    土地增值稅後，原告所得分配額為15,797,041元之事實，有
    借據、約定書、本票、本院92年10月1日民事執行處函及強
    制執行金額計算書分配表等件為證（見本院卷第8頁至第12
    頁），被告丁○○到場不為爭執，被告丙○○已於相當時期
    受合法通知（非公示送達），而於言詞辯論期日不到場，有
    送達證書乙份附卷可查（見本院卷第49頁），亦未提出準備
    書狀為爭執，應視為自認原告主張之事實（民事訴訟法第
    280條第1項及第3項規定參照），被告觀邸公司及乙○○既
    未到場陳述，復未提出書狀以供本院審酌，本院依原告上開
    證據，堪信原告主張為真實。至原告主張被告連帶給付
    20,573.273元及上開利息未付部分，則為被告所否認，並以
    上開情詞置辯。經查：
（一）查原告銀行分行經理與被告已達成協議，於該協議書第4
      點約定：「未來利息：為體恤業者負擔，改以6%計算即每
      月140,000元，‧‧‧，並以91.8.11為第一次繳息日」，
      且原告銀行之分行經理有權與被告就系爭借款之利率另為
      合意，有授信約定書乙份附卷可查（見本院卷第43頁），
      並經原告自陳在卷（見本院卷第54頁至第55頁），故兩造
      已約定自91年8月11日起將系爭借款利率降為按週年利率
      6%計算。又因被告未依約清償借款，原告聲請拍賣供擔保
      之不動產，經本院92年度執辰字第518號拍賣抵押物後，
      原告所得分配額為15,797,041元，經以自91年8月11日起
      按週年利率6%計算利息之方式抵償被告欠款後，尚餘本金
      18,790,822元及自92年9月5日起至清償日止，按週年利率
      6%計算之利息，亦為原告所不爭（見本院卷第55頁），則
      原告主張被告觀邸公司積欠之借款金額在15,797,041 元
      及自92年9月5日起至清償日止，按週年利率6%計算之利息
      範圍內，自屬可取。被告觀邸公司既積欠上開借款，則被
      告觀邸公司自應依借款契約負給付責任，被告乙○○、丁○○及丙○○自應依連帶保證契約負連帶給付責任。
（二）原告雖主張因被告未依上開協議繳款，原告當毋庸受上開
      協議所拘束，且被告對於本院92年度執字第518號執行事
      件分配表所記載之尚餘本金20,573,273元之記載並未爭執
      ，自不得再於本件訴訟翻異抗辯其僅餘18,790,822元本金
      未清償部分云云。惟查上開協議並未約定如被告未依該協
      議書履行，則該協議即失效力。再被告僅是在執行程序中
      就該分配表所載各債權人之債權及分配金額未表示不同意
      ，並非不得在本件訴訟程序中再就系爭借款之積欠金額為
      抗辯。原告此部分主張，洵不足取。被告丁○○雖抗辯系
      爭借款均已清償云云，然被告丁○○就此不能舉證證明，
      自不足取。
四、綜上所述，原告依借款契約及連帶保證契約，請求被告連帶
    給付18,790,822元及如主文第一項所示之利息，洵屬有據，
    應予准許。原告其餘請求，均屬無據，應予駁回。
五、據上論結，原告之訴為一部有理由，一部無理由，依民事訴
    訟法第385條第1項前段、第85條第2項，判決如主文。
中    華    民    國    95    年    1     月    27    日
                        臺灣臺北地方法院民事第三庭
                            法  官  黃書苑
以上正本係照原本作成。
如對本判決上訴，須於判決送達後二十日之不變期間內，向本院
提出上訴狀。
中    華    民    國    95    年    1     月    27    日
                            書記官  趙郁涵


司法院資訊處製作；財團法人民間司法改革基金會備份。
